臺灣高等法院民事判決
110年度再易字第22號
再審原告    羅樹民  
再審被告    張宗成  
上列當事人間排除侵害事件，再審原告對於中華民國110年1月6
日本院108年度上易字第1110號確定判決提起再審，本院判決如
下：
    主      文
再審之訴駁回。
再審訴訟費用由再審原告負擔。
    事實及理由
壹、程序事項：　
　　按再審之訴，應於30日之不變期間內提起。前項期間自判決
    確定時起算，判決於送達前確定者，自送達時起算，民事訴
    訟法第500條第1項、第2項本文定有明文。再審原告就本院
    前審於民國（下同）110年1月6日所為108年度上易字第1110
    號判決（下稱原確定判決）提起再審，該判決之訴訟標的金
    額為59萬4,427元，未逾150萬元，為不得上訴第三審法院之
    事件，再審原告於110年1月18日收受原確定判決，有本院送
    達證書在卷可稽（見原確定判決卷第511頁送達證書），其
    於110年2月17日提起再審之訴（見本院卷第3頁收狀戳)，未
    逾民事訴訟法第500條第1項規定之30日不變期間，先予敘明
    。
貳、實體事項：　　　
一、再審原告主張：伊為臺北市○○區○○段0○段0000○號建物（即
    門牌臺北市○○區○○街00○0號1樓房屋，下稱系爭5164建物）
    之所有權人，再審被告為坐落同小段3359建號建物（即門牌
    臺北市○○區○○街00○0號夾層房屋，下稱系爭3359建物）之所
    有權人，系爭5164建物如原確定判決附圖（下稱附圖）所示
    ㄅ、ㄇ部分之挑高空間（下稱系爭挑高空間），遭再審被告以
    增建樓板方式占用，再審被告應將系爭挑高空間之樓板拆除
    ，將該空間返還予伊。縱使系爭挑高空間非伊所有，亦屬大
    樓全體住戶所有之共用部分，再審被告應將系爭挑高空間之
    樓板拆除，將該空間返還予全體共有人。原確定判決就足以
    影響判決之重要證物漏未斟酌，包括㈠臺北市建築管理工程
    處109年4月15日北市都使照字第1093049861號函（下稱109
    年4月15日函文）說明第2點：「查該竣工圖係建物領得使用
    執照之最終圖說，現場應與領照當時相符；附件2之『丙部分
    』並無相關可參考對應部分，是故本處無法提供與竣工圖說
    比對之意見」（本院前審卷第225頁）、㈡109年10月15日北
    市都建照字第1093075807號函（下稱109年10月15日函文）
    說明第2點：「旨揭建號土地經查對結果係本市○○區○○段○○
    段000地號土地（重劃前：牛埔段472-20地號），係66使字
    第1719號使用執照（65建（中山）（中二）字第026號建造
    執照）之建築基地。按旨揭使用執照所載，1樓挑空部分樓
    高為5.5米(2.9米+2.6米)，夾層用途為辦公室，另增建空間
    倘屬夾層挑空部分則為違建，檢附竣工圖說及其相關資料供
    參」（本院前審卷第425頁），及㈢伊與建商簽訂委託購置土
    地代建房屋合約書（下稱系爭合約）第3條約定「房屋面積
    ：本戶房屋之面積包括內、陽（平）台及公共設施之面積，
    共計約參拾坪零柒建坪（實際坪數以工務局核准圖為準）」
    （本院前審卷第254頁），有民事訴訟法第497條前段規定之
    再審事由，爰提起本件訴訟，聲明求為判決：原確定判決及
    臺灣臺北地方法院108年度訴字第231號第一審判決均廢棄。
二、本件未行言詞辯論，再審被告未提出書狀為任何聲明及陳述
    。
三、本院得心證之理由：
㈠、按不得上訴於第三審法院之事件，其經第二審確定之判決，
    就足以影響於判決之重要證物漏未斟酌者，得為再審事由，
    為民事訴訟法第497條前段所明定。所謂就足影響於判決之
    重要證物漏未斟酌者，係指足以影響於判決基礎之重要證物
    ，雖當事人已在前訴訟程序提出，但未經確定判決加以斟酌
    而言，且應以該證物足以動搖原確定判決之基礎者為限。若
    原確定判決於判決理由項下說明無調查必要或縱經斟酌亦不
    足以影響判決基礎之意見，即與漏未斟酌有間，尚不得據為
    上開規定之再審理由。
㈡、經查，原確定判決第4頁關於事實及理由欄乙、、㈠之2記載
    「系爭3359建物為夾層空間，面積24.81平方公尺，前於 67
    年8月間該大樓甫辦竣建物第一次登記時，即自同小段5166
    建號建物（即門牌臺北市○○區○○街00○0號夾層房屋）分割而
    出，嗣輾轉於106年12月8日以買賣為原因移轉登記予被上訴
    人所有等情，有臺北市中山地政事務所109年6月24日北市中
    地測字第1097011650號函檢附之建物登記謄本、建物測量成
    果圖、異動索引及竣工平面圖（夾層部分）在卷可稽(見原
    確定判決卷第321-345頁)。觀諸該大樓於66年7月19日竣工
    ，於66年9月5日核發66年使字第1719號使用執照，其中1樓
    即系爭5164建物高度為2.9公尺，夾層高度為2.6公尺，騎樓
    高度為5.5公尺等情，有臺北市建築管理工程處109年2月4日
    北市都建使字第1093042352號函及使用執照存根存卷可稽(
    見原確定判決卷第187-189頁)，足見系爭5164建物內部高度
    應為2.9公尺。佐以上訴人自始即主張其於66年購買系爭516
    4建物後，至107年欲出售該屋時，始知系爭挑高空間遭人占
    用等語（見原確定判決卷第65頁）以觀，堪認系爭5164建物
    內部高度超逾2.9公尺以上之系爭挑高空間，已由建商於66
    年竣工後，沿分割而出之系爭3359建物施作樓板，供系爭33
    59建物所有權人使用，歷時多年，早於公寓大廈管理條例於
    84年6月28日制定公布前，事實上已約定該部分空間由系爭3
    359建物所有權人使用，並非系爭5461建物所有權之範圍。
    」，可見原確定判決參酌上開臺北市中山地政事務所109年6
    月24日函文檢附之建物登記謄本、建物測量成果圖、異動索
    引及竣工平面圖（夾層部分）、66年使字第1719號使用執照
    等件，認定上開使用執照核發後，建商就系爭5164建物內部
    高度超逾2.9公尺以上之系爭挑高空間辦理建物分割及建物
    所有權第一次登記為系爭3359建物，該空間即屬系爭3359建
    物所有權之一部，已不在系爭5461建物登記所有權之範圍內
    。至於前開一之㈠、㈡證物係針對使用執照竣工圖所為說明，
    一之㈢證物則係再審原告與建商間之契約關係，均不足以動
    搖原確定判決上述論斷之基礎，縱經本院前審斟酌各該證物
    ，亦不足以影響原確定判決結果。從而，再審原告指摘原確
    定判決有民事訴訟法第497條「就足以影響於判決之重要證
    物漏未斟酌」之再審事由，委無足採。
四、綜上所述，再審原告主張原確定判決有民事訴訟法第497條
    之再審事由，無庸調查，即堪認無據，是其提起本件再審之
    訴，顯無理由，爰不經言詞辯論，逕以判決駁回之。
五、據上論結，本件再審之訴顯無理由，依民事訴訟法第502條
    第2項、第78條，判決如主文。　　　　
中　　華　　民　　國　　110 　年　　5 　　月　　28　　日
                    民事第二十一庭
                        審判長法　官  翁昭蓉
                              法　官  呂淑玲
                              法　官  羅惠雯
正本係照原本作成。
不得上訴。
中　　華　　民　　國　　110 　年　　5 　　月　　28　　日
    　　　　　　　　　　　　　書記官  洪秋帆